【裁判字號】    97,上易,1834
【裁判日期】    971126
【裁判案由】    詐欺
【裁判全文】
臺灣高等法院刑事判決                97年度上易字第1834號
上  訴  人
即  被  告  乙○○
                      市戶政事務所）
                    現另案在台灣台中監獄執行
上列上訴人因詐欺案件，不服臺灣板橋地方法院96年度易字第
1511號，中華民國97年4月15日第一審判決（起訴案號：臺灣板
橋地方法院檢察署96年度偵字第10536號），提起上訴，本院判
決如下：
    主  文
原判決撤銷。
乙○○連續意圖為自己不法之所有，以詐術使人將本人之物交付
，累犯，處有期徒刑壹年陸月，減為有期徒刑玖月。
    事  實
一、乙○○前於民國84年間因偽造有價證券案件，經臺灣高等法
    院臺中分院於85年6 月21日以85年度上訴字第383 號判處有
    期徒刑3年6月，於85年7月19日確定；又於85年間因犯侵占
    罪，經臺灣臺中地方法院於86年2月19日以86年度易字第124
    7號判處有期徒刑2月，於86年3月26日確定，上開兩案罪刑
    ，嗣經臺灣臺中地方法院以86年度聲字第1247號裁定應執行
    有期徒刑三年七月確定，經入監執行，於87年1月22日假釋
    出監並付保護管束，迄89年2月9日縮刑期滿假釋未經撤銷以
    已執行論（構成累犯）。猶不知悔改，於擔任吉龍達塑膠股
    份有限公司（下稱吉龍達公司）製造課課長期間，基於意圖
    為自己不法所有之概括犯意，隱匿其欲與真實姓名、年籍不
    詳之人進貨從事風險投資之事實，連續於92年5月間，明知
    自己未受吉龍達公司授權，竟對外以吉龍達公司廠長之身分
    ，向文山化工有限公司（下稱文山公司）訂購PC塑膠與ABS+
    PC塑膠原料多次，致文山公司誤以吉龍達公司為買受人，而
    陷於錯誤，分別於如附表一所示及另不詳之時間，先後將價
    值總計新臺幣1百70餘萬元之PC塑膠與ABS+PC塑膠原料送至
    臺北縣樹林市等處。詎乙○○於收受上揭貨物後拒不付款。
    因文山公司向吉龍達公司追討，吉龍達公司為維護該公司名
    譽，出面為乙○○購回30餘萬元之前開原料歸還文山公司。
    嗣文山公司對乙○○提出詐欺告訴，經臺灣板橋地方法院檢
    察署移付桃園縣八德市調解委員會調解，乙○○簽發如附表
    二所示總計面額150萬元之本票15紙支應文山公司而成立調
    解，乙○○獲檢察官以不起訴處分結案後，仍拒不付票款。
    嗣文山公司又發現乙○○於前開購貨過程，係將原料轉售千
    祥順公司之新證據，始知受騙。
二、案經文山公司訴由臺灣板橋地方法院檢察署檢察官偵查起訴
    。
    理  由
一、訊據上訴人即被告乙○○矢口否認有詐欺犯行，辯稱：伊係
    吉龍達公司之課長，未自稱廠長，亦未使用名片，數年來都
    是以同一方式與文山公司交易，且1百50萬元係事後和解之
    金額，並非購買貨物之金額，其中亦包含伊對文山公司之借
    款云云。惟查，上訴人明知吉龍達公司並未授權購買PC塑膠
    與ABS+ PC塑膠，卻佯稱其係吉龍達公司之廠長實係供己之
    用，而以吉龍達公司名義向文山公司購買PC塑膠與ABS+PC塑
    膠約1百70餘萬元，嗣上訴人未給付貨款，文山公司向吉龍
    達公司請求貨款後，吉龍達公司代上訴人購回部分貨物返還
    文山公司，文山公司再與上訴人達成150萬元之和解金額之
    事實，業據上訴人於偵查中坦承：當時訂貨未說明是以個人
    名義，原想自己加工後再轉售以賺取利差等語（見偵字第
    1684號卷第24頁)，此與證人即吉龍達公司負責人何俊龍於
    偵查中證述：未授權上訴人向文山公司購買PC原料，該批貨
    都是上訴人自己去訂，伊是事發後才查證知道此事，後來上
    訴人表示他會負責，才向千祥順公司買回3、40萬貨還給告
    訴人等語（見偵字第1684號卷）、證人即告訴人文山公司代
    表人甲○○所證：上訴人是以吉龍達公司名義訂貨等語相符
    。又上訴人於文山公司第1次提出告訴時之偵查中亦自承：
    伊是吉龍達公司台灣廠的廠長等語（見發查他字卷第216號
    卷第39頁)，復有告訴人提出印有上訴人係吉龍達公司廠長
    之名片一紙在卷可證 (見發查他字第1698號卷第7頁)，足證
    上訴人應係佯為吉龍達公司之廠長，再利用吉龍達公司之名
    義取信於文山公司，使文山公司陷於錯誤而交付貨物。次查
    ，本件上訴人詐欺所得之金額，依告訴人所提出如附表一所
    示之4紙送貨單 (見發查字1698號卷第8頁、第9頁)，其總價
    為149萬3千元。然本件上訴人向文山公司購貨之金額，應係
    1百70餘萬元，此除經告訴人於第1次提出告訴時之偵查中陳
    述在卷外 (見偵緝字第1521號卷)，復有上訴人與告訴人在
    桃園縣八德市調解委員會調解時，雙方於調解書之調解事實
    記載「聲請人 (指上訴人)於92年5月間向文山公司訂購原料
    170幾萬元... 」可憑 (見他字第1684號卷)。而吉龍達公司
    既已為上訴人歸還30餘萬元貨物，是上訴人應尚餘140餘萬
    貨款，惟上訴人與文山公司調解成立之金額為150萬元，此
    有如附表二所示本票15紙在卷可徵 (見發查字第216號卷第
    28頁至第32頁)，是該150萬元乃被告為成立調解而讓步之結
    果。又因詐欺罪係屬即成犯，不因其嗣後退還所得財物及和
    解讓步而影響罪責之成立。從而，上訴人否認詐欺犯行無可
    採信，其有施用詐術，併佯以吉龍達公司名義，向文山公司
    訂貨，致文山公司陷於錯誤而交付財物，而向文山公司詐取
    170餘萬元之貨物之事證已明，被告犯行洵堪認定。
二、按行為後法律有變更者，適用行為時之法律。但行為後之法
    律有利於行為人者，適用最有利於行為人之法律，刑法第2
    條第1項定有明文。質言之，行為後法律有變更者，應將行
    為時之法律與裁判時之法律比較適用最有利於行為人之法律
    。上訴人行為後，刑法業經修正，並於94年2月2日經總統以
    華總一義字第09400014901號令公布，刑法施行法亦於95年6
    月14日經總統以華總一義字第09500085181號令增訂刑法施
    行法第1條之1，並均自95年7月1日施行，茲就修正前後上訴
    人所應適用之法條比較如下：
  (一)、關於刑法第339條第1項之詐欺取財罪，其有關得科或併科
      銀元1千元以下罰金之法定刑部分，依新修正之刑法施行
      法第1條之1規定，94年1月7日刑法修正施行後，刑法分則
      編未修正之條文定有罰金者，自94年1月7日刑法修正施行
      後，就其所定數額提高為30倍。但72年6月26日至94年1月
      7日新增或修正之條文，就其所定數額提高為3倍。查刑法
      第339條第1項詐欺取財罪，有關科罰金刑部分，自24年7
      月1日公布施行後未再修正，依刑法施行法第1條之1規定
      ，其罰金應以新臺幣為單位，且數額應提高30倍，即係新
      臺幣3萬元以下。然依上訴人行為時之罰金罰鍰提高標準
      條例第1條之規定，依法律應處罰金、罰鍰者，就其原定
      數額提高2至10倍。但法律已依一定比率規定罰金或罰鍰
      之數額或倍數者，依其規定。然依行政院會銜司法院於72
      年7月27日發布，同年8月1日施行，有關刑法定有罰金者
      ，提高為10倍，故刑法第339 條第1項詐欺取財罪得科或
      併科銀元1萬元以下罰金，再者銀元與新臺幣之比率為1比
      3（現行法規所定貨幣單位折算新臺幣條例第2條），故以
      新臺幣計算，本條罰金刑部分即得處新臺幣3萬元以下罰
      金。新舊法有關法定罰金刑之最多額的比較結果雖為相同
      ，對上訴人並無有利或不利，但自法定罰金刑之最少額部
      分觀察，修正後刑法第33條第5款規定：「罰金：新臺幣1
      千元以上，以百元計算之。」而修正前該款規定：「罰金
      ：1元（銀元）以上。」依前述罰金罰鍰提高標準計算，
      顯然低於新法之規定而有利於上訴人。從而本件上訴人被
      訴之刑法第339條第1項所定之罰金刑提高部分，即應適用
      罰金罰鍰提高標準條例第1條前段之規定。
  (二)、關於刑法第56條連續犯之規定，修正後刑法第56條已刪除
      連續犯之規定，是本件上訴人多次詐欺取財之犯行即應按
      數罪之規定併罰；惟如依修正刪除前之連續犯規定，則應
      依修正前刑法第56條規定以一罪論，但得加重其刑至2分
      之1，依數罪併罰之結果，顯較諸以一罪論而加重其刑至2
      分之1之結果不利於上訴人；比較新舊法結果，以舊法較
      有利於行為人，故依刑法第2條第1項前段規定，自應適用
      行為時之法律即修正前刑法第56條關於連續犯之規定論處
      。
  (三)、上訴人於有期徒刑執行完畢後5年內，故意再犯此部分有
      期徒刑以上之罪，不論依修正前之刑法第47條或修正後之
      刑法第47條第1項之規定，均構成累犯，對上訴人而言並
      無有利或不利之情形，不生新舊法比較問題，應逕依現行
      刑法第47 條第1項規定，論以累犯，並加重其刑。
三、核上訴人所為，係犯刑法第339條第1項詐欺取財罪。上訴人
    先後多次詐欺取財犯行，時間緊密，犯罪構成要件相同，顯
    係基於概括犯意為之，為連續犯，依修正前刑法第56條之規
    定，以一罪論，並加重其刑。查上訴人前於84年間因偽造有
    價證券案件，經臺灣高等法院臺中分院於85年6月21日以85
    年度上訴字第383號判處有期徒刑3年6月，於85年7月19日確
    定；又於85年間因犯侵占罪，經臺灣臺中地方法院於86年2
    月19日以86年度易字第1247號判處有期徒刑2月，於86年3月
    26日確定，上開兩案罪刑，嗣經臺灣臺中地方法院以86年度
    聲字第1247號裁定應執行有期徒刑3年7月確定，經入監執行
    ，於87年1月22日假釋出監並付保護管束，迄89年2月9日縮
    刑期滿假釋未經撤銷以已執行論，此有臺灣高等法院上訴人
    前案紀錄表在卷可按，其於有期徒刑執行完畢後5年內，故
    意再犯本案之罪，係屬累犯，應依修正後刑法第47條第1項
    規定加重其刑，併依法遞加重之。
四、原審予以論罪科刑，固非無見。惟原審將上訴人與文山公司
    和解150萬元，誤為上訴人詐欺所得之金額，容有違誤。被
    告上訴猶執前詞否認犯罪，雖無理由，惟原判決既有上揭可
    議之處，自應由本院予以撤銷改判。爰審酌上訴人年值青壯
    ，不思正道取財而為本案犯行之動機、目的、手段，其犯罪
    所得價值不少，與被害人和解後，卻未為任何賠償，兼衡其
    於犯罪後尚能坦承犯行等一切情狀，量處如主文所示之刑，
    以資懲儆。再查本件上訴人犯罪時間在96年4月24日以前，
    合於中華民國96年罪犯減刑條例所定得予減刑之規定，應依
    同條例第2條第1項第3款之規定減刑如主文所示，附此敘明
    。
據上論斷，應依刑事訴訟法第369條第1項前段、第364條、第299
條第1項前段，刑法第2條第1項前段、第56條（修正前）、第339
條第1項、第47條第1項，罰金罰鍰提高標準條例第1條前段，中
華民國96年罪犯減刑條例第2條第1項第3款、第7條，判決如主文
。
本件經檢察官李叔芬到庭執行職務
中    華    民    國    97    年    11    月    26    日
            刑事第二十二庭審判長法  官  何菁莪
                                法  官  李麗珠
                                法  官  洪于智
以上正本證明與原本無異。
不得上訴。
                                書記官  柯月英
中    華    民    國    97    年    11    月    27    日
附錄：本案論罪科刑法條全文
中華民國刑法第339條
（普通詐欺罪）
意圖為自己或第三人不法之所有，以詐術使人將本人或第三人之
物交付者，處5年以下有期徒刑、拘役或科或併科1千元以下罰金
。
以前項方法得財產上不法之利益或使第三人得之者，亦同。
前二項之未遂犯罰之。
附表一
 ┌──────┬─────┬─────┬──────┐
 │日期        │數量      │  單價    │ 合計價額   │
 │            │          │（新臺幣）│ （新臺幣） │
 ├──────┼─────┼─────┼──────┤
 │92年5月5日  │1000KG    │  82元    │ 8萬2千元   │
 ├──────┼─────┼─────┼──────┤
 │92年5月7日  │5000KG    │  82元    │ 41萬元     │
 ├──────┼─────┼─────┼──────┤
 │92年5月9日  │5000KG    │  83元    │ 41萬5千元  │
 ├──────┼─────┼─────┼──────┤
 │92年5月10日 │7000KG    │  83元    │ 58萬1千元  │
 └──────┴─────┴─────┴──────┘
附表二
 ┌──┬──────┬───────┬──────┐
 │編號│  本票號碼  │    到期日    │    面額    │
 │    │            │              │ （新臺幣） │
 ├──┼──────┼───────┼──────┤
 │  1 │ 第095136號 │ 93年3 月10日 │  100,000元 │
 ├──┼──────┼───────┼──────┤
 │  2 │ 第095137號 │ 93年4 月10日 │  100,000元 │
 ├──┼──────┼───────┼──────┤
 │  3 │ 第095138號 │ 93年5 月10日 │  100,000元 │
 ├──┼──────┼───────┼──────┤
 │  4 │ 第095139號 │ 93年6 月10日 │  100,000元 │
 ├──┼──────┼───────┼──────┤
 │  5 │ 第095140號 │ 93年7 月10日 │  100,000元 │
 ├──┼──────┼───────┼──────┤
 │  6 │ 第095141號 │ 93年8 月10日 │  100,000元 │
 ├──┼──────┼───────┼──────┤
 │  7 │ 第095142號 │ 93年9 月10日 │  100,000元 │
 ├──┼──────┼───────┼──────┤
 │  8 │ 第095143號 │ 93年10月10日 │  100,000元 │
 ├──┼──────┼───────┼──────┤
 │  9 │ 第095144號 │ 93年11月10日 │  100,000元 │
 ├──┼──────┼───────┼──────┤
 │ 10 │ 第095145號 │ 93年12月10日 │  100,000元 │
 ├──┼──────┼───────┼──────┤
 │ 11 │ 第095146號 │ 94年1 月10日 │  100,000元 │
 ├──┼──────┼───────┼──────┤
 │ 12 │ 第095147號 │ 94年2 月10日 │  100,000元 │
 ├──┼──────┼───────┼──────┤
 │ 13 │ 第095148號 │ 94年3 月10日 │  100,000元 │
 ├──┼──────┼───────┼──────┤
 │ 14 │ 第095149號 │ 94年4 月10日 │  100,000元 │
 ├──┼──────┼───────┼──────┤
 │ 15 │ 第095150號 │ 94年5 月10日 │  331,750元 │
 └──┴──────┴───────┴──────┘


司法院資訊處製作；財團法人民間司法改革基金會備份。
